# 请教陈版主，引入风险投资的或有固定股权结算是权益or负债工具？

提问人：zzhuzhu123 时间：2020-12-16 11:12:00
陈老师您好！
想请教您关于 子公司引入风险投资，签订的增资协议里的条款里有一条估值调整条款涉及到控股公司的部分股权无偿转让给风险投资方的会计处理问题。
资料简要背景如下：
本公司M下面有一个全资子公司A。 在今年 5 月份子公司A引入了一个风险投资者B并签订了增资协议，由风险投资者B以 5000 万元对子公司A进行增资，增资后险投资者B持有子公司A 10%的股权，本公司M持有子公司A 90%的股权。
增资协议里有一项股权估值调整约定，如果 2024 年子公司A没有完成在国内上市，则本公司M要将其持有的子公司的20%的股权无偿转让给风险投资者。
《企业会计准则第 37 号——金融工具列报》第二章 第八条 金融负债，是指企业符合下列条件之一的负债：（四）
将来须用或可用企业自身权益工具进行结算的衍生工具合同，但以固定数量的自身权益工具交换固定金额的现金或其他金融资产的衍生工具合同除外。企业对全部现有同类别非衍生自身权益工具的持有方同比例发行配股权、期权或认股权证，使之有权按比例以固定金额的任何货币换取固定数量的该企业自身权益工具的，该类配股权、期权或认股权证应当分类为权益工具。其中，企业自身权益工具不包括应按照本准则第三章分类为权益工具的金融工具，也不包括本身就要求在未来收取或交付企业自身权益工具的合同。
结合本案例的实际情况，由于子公司A在 2024 年完成国内IPO 上市的可能性微乎其微，且子公司A公允价值难以计量。本公司M将在 2024 年给风险投资者B 转让20%（固定数量）的子公司A的股权（自身权益工具）。
请问陈老师：在合并层面本公司M是否可 2024 年给风险投资者B 转让20%（固定数量）的子公司A的股权的这项权利作为权益工具而不是金融负债核算呢？同时将 5000 万元的增资款分离出一部分金额作为该项金融工具的初始价值，后续年度不再对这项金融工具进行重新估值计量？

回答人：chenyiwei
该项估值调整工具属于或有结算条款，因此在合并报表层面应将接受该项投资人的入股确认为负债。
如果真实目的是“明股实债”投资，为了掩盖而故意设定不可能实现的对赌目标，则理论上这种情况可能可以视为 2年后交付固定数量本企业股份的远期合同，从而满足权益工具定义。但从实务操作中看，这种可能性几乎不可能存在。